臺灣高等法院刑事裁定
111年度抗字第216號
抗  告  人  
即  聲請人  謝旻蓉



上列抗告人即聲請人因聲請易服社會勞動案件，不服臺灣桃園地
方法院中華民國111年1月3日裁定（110年度聲字第3678號），提
起抗告，本院裁定如下：
    主  文
抗告駁回。                                              
    理  由
一、聲請意旨略以：抗告人即聲請人謝旻蓉（下稱抗告人）因收
    受原審法院110年度聲字第3269號裁定撤銷指揮書，請法院
    協助作業，並准予抗告人為易服勞役之申請等語。
二、原裁定意旨略以：㈠抗告人所受前案科刑，是否得以易服社
    會勞動或易服勞役，實屬檢察官執行指揮之權限，原審法院
    無從為准否之裁定，抗告人逕向原審法院聲請，自無理由，
    應予駁回。㈡原審法院於民國110年10月27日所為之110年度
    聲字第3269號裁定，其中於理由欄之四、㈢部分業已敘明「
    至受刑人是否准予易科罰金或易服社會勞動，有無因不執行
    該宣告刑，即難收矯正之效或難以維持法秩序之情形，仍應
    由檢察官給予受刑人陳述意見之機會後，再依據相關法令規
    定，為合宜之指揮執行，併此敘明。」此有原審法院110年
    度聲字第3269號裁定可憑。是以抗告人應向臺灣桃園地檢察
    署執行科檢察官為易服社會勞動或易服勞役之聲請，始為正
    確等語。
三、抗告意旨略以：㈠臺灣桃園地方檢察署行政疏失明顯在先，
    已經原審110年度聲字第3269號裁定之法官查證屬實，抗告
    人係因案羈押於臺北看守所，而非抗告人不執行其刑責。檢
    察官為維護個人行政疏失，故而加重罪名於抗告人，其犯行
    案情單純，非重大刑案，事後亦有檢討行為，檢察官應衡量
    抗告人目前實際狀況。又抗告人前未如期到庭說明案情，實
    係因業務擴展全台及海外，長期無居住在戶籍地，但在羈押
    期間已與家人溝通協調，後續由其親姐代收送達文件並傳達
    ，亦同時向法院聲請送達地址變更，可查明，相關執權之檢
    察官理應酌量權衡裁之。㈡又抗告人於110年10月29日收受原
    審法院110年度聲字第3269號之指揮書撤銷裁定，而臺灣桃
    園地方檢察署檢察官於同年11月1日、5日強制傳喚到庭，按
    理至少應5日以上再行傳喚審理，其行政程序一再瑕疵，抗
    告人對檢察官已無信任存在。為此提出抗告，聲請易服社會
    勞動等語。
四、按執行裁判由為裁判法院之檢察官指揮之，刑事訴訟法第45
    7條第1項前段定有明文。次按犯最重本刑為5年以下有期徒
    刑以下之刑之罪，而受6月以下有期徒刑或拘役之宣告者，
    依刑法第41條第1項規定，固得易科罰金。但易科罰金，難
    收矯正之效或難以維持法秩序者，不在此限。又依前項規定
    得易科罰金而未聲請易科罰金者，以及受6月以下有期徒刑
    或拘役之宣告，而不符前項易科罰金之規定者，依同條第2
    項、第3項規定，固均得易服社會勞動。然因身心健康之關
    係，執行顯有困難者，或易服社會勞動，難收矯正之效或難
    以維持法秩序者，不適用之，同條第4項定有明文。又按「
    依刑法第41條、第42條及第42條之1易服社會勞動或易服勞
    役者，由指揮執行之檢察官命令之」，刑事訴訟法第479條
    第1項亦有明文。是所受有期徒刑、拘役或罰金之宣告，可
    否以易服社會勞動、易服勞役之方式執行，屬執行事項，依
    法由檢察官為之，無從由受刑人逕向法院聲請易服社會勞動
    或易服勞役。
五、經查：
㈠抗告人前因偽造文書案件，經原審法院以107年度審訴字第105
  號判決判處有期徒刑3月（共6罪），應執行有期徒刑8月（得
  易科罰金），並經本院以108年度上訴字第2088號判決上訴駁
  回確定，經移送臺灣桃園地方檢察署以109年度執字第10573號
  執行，原准以易服社會勞動後，惟履行未完成，檢察官改以11
  0年度執再第541號執行（下稱甲案）；另因肇事逃逸、過失傷
  害等案件，經原審法院以109年度交訴字第84號判決判處有期
  徒刑6月（不得易科罰金、但得易服社會勞動）、3月（得易科
  罰金、得易服社會勞動）確定，經臺灣桃園地方檢察署分別以
  110年度執字6482、6483號案件執行（下稱乙案、丙案）。嗣
  上開甲、乙、丙案經檢察官核發入監執行之執行指揮命令等情
  ，有原審法院107年度審訴字第105號判決、109年度交訴字第8
  4號判決及本院被告前案紀錄表在卷可憑。
㈡其後抗告人對臺灣桃園地方檢察署檢察官前開執行指揮聲明異
  議，經原審法院以110年度聲字第3269號裁定審認：本件未經
  任何執行檢察官就審酌准否易服社會勞動或易科罰金之相關事
  項詢問抗告人，亦未積極主動且實質給予抗告人就其己身是否
  確有難收矯正之效之情形陳述意見之機會，檢察官作成指揮命
  令之程序即有明顯瑕疵，而與憲法保障人權及訴訟權之宗旨有
  違，另抗告人就前揭甲案於109年8月17日到案接受執行檢察官
  訊問時，曾聲請易服社會勞動，惟嗣檢察官於110年8月19日核
  發甲案指揮書之前，並未再行詢問抗告人是否改聲請易科罰金
  ，或就准否改以易科罰金之相關事項詢問抗告人，致抗告人就
  此部分無陳述意見之機會，檢察官所為本件執行之指揮，與正
  當法律程序之要求未盡相合，檢察官雖於110年10月26日以調
  查表方式，傳真詢問抗告人是否就丙案聲請易科罰金後，准許
  抗告人丙案之易科罰金聲請，然否准抗告人乙案易服社會勞動
  之聲請，就乙案部分，檢察官所踐行之否准程序已有未給予抗
  告人陳述意見機會之明顯瑕疵，又就丙案部分，既然業經檢察
  官於110年8月17日核發110年執酉字第6483號執行指揮書，將
  抗告人發監執行，該執行指揮命令仍有效存在，且具有前開瑕
  疵，據上，裁定撤銷臺灣桃園地方檢察署檢察官110年8月17日
  所為110年執酉字第6482號、110年執酉字第6483號執行指揮命
  令、110年8月19日所為110年執再酉字第541號執行指揮命令，
  此有原審法院110年度聲字第3269號裁定在卷可稽。
㈢然刑罰之執行本屬檢察官之權限，法院無從越俎代庖逕為執行
  ，抗告人逕向法院聲請易服社會勞動、易服勞役，容屬有誤，
  原裁定據以駁回抗告人之聲請，並向抗告人指明應向檢察官為
  易服社會勞動或易服勞役之聲請，始為正確等語，核無違誤。
  抗告意旨以檢察官行政程序一再瑕疵，對檢察官已無信任存在
  為由，請求法院逕准予易服社會勞動，難認可採。至上開宣告
  刑之執行嗣經執行檢察官依相關程序審酌抗告人一切情狀後仍
  否准抗告人易服社會勞動之聲請，或檢察官就抗告人另案所為
  之執行指揮，抗告人若有不服，得另行提出聲明異議，方屬救
  濟正途，此部分非本件抗告程序所得審究，附此敘明。綜上所
  述，本件抗告為無理由，應予駁回。
六、據上論斷，應依刑事訴訟法第412條，裁定如主文。
中　　華　　民　　國　　111 　年　　2 　　月　　25　　日
                  刑事第十八庭  審判長法  官  何俏美
                                      法  官  陳海寧
                                      法  官  葉乃瑋
以上正本證明與原本無異。
不得再抗告。
                                      書記官  程欣怡
中　　華　　民　　國　　111 　年　　2 　　月　　25　　日